【裁判字號】    90,中簡上,100
【裁判日期】    900919
【裁判案由】    違反電子遊戲場業管理條例
【裁判全文】
臺灣臺中地方法院刑事判決                        九十年度中簡上字第一號
    上  訴  人  臺灣臺中地方法院檢察署檢察官
    被      告  丙○○
右列上訴人因被告違反電子遊戲場業管理條例等案件，不服本院台中簡易庭九十年度
中簡字第一五九號中華民國九十年二月十五日第一審簡易判決（聲請案號：臺灣臺中
地方法院檢察署九十年度偵字第二二五號），提起上訴及移送併辦（九十年度偵字第
一六二一號、第六八一二號、第二二八二號），本院管轄第二審之合議庭，逕依通常
程序為第一審判決如左：
    主  文
原判決撤銷。
丙○○共同以賭博為常業，處有期徒刑陸月，如易科罰金，以參佰元折算壹日。扣案
之「滿貫大亨」參台（含ＩＣ板參片）、「滿天五星」貳台（含ＩＣ板貳片）、「春
秋二代」壹台（含ＩＣ板壹片）；「玉山水果精靈」貳台（含ＩＣ板貳片）、「滿天
五星」貳台（含ＩＣ板貳片）、「喜從天降」參台（含ＩＣ板參片）、新台幣捌佰玖
拾元；「春秋二代小瑪莉」肆台（含ＩＣ板肆片）、「麻將台」參台（含ＩＣ板參片
）、「撲克牌」貳台（含ＩＣ板貳片）、新台幣貳萬零壹佰壹拾元，均沒收。
    事  實
一、丙○○明知未依電子遊戲場業管理條例規定，辦理營利事業登記者，不得經營電
    子遊戲場業，竟基於概括犯意，並意圖營利且基於以賭博為常業之犯意，未依該
    條例規定申請辦理營利事業登記，即先後在下列其所經營商店之公眾得出入之場
    所內，擺設電動機具與不特定人賭博財物為常業，資以維生：
  (一)自民國八十九年十一月二十一日起，在台中市○區○○路四段六十之十三號丙○
    ○所經營之「曉明泡沫廣場」內擺設電子遊戲機台「滿貫大亨」三台、「滿天五
    星」二台、「春秋二代」乙台（共計六台，）供人把玩（其方式為客人先以現金
    以一比一之比例開分後，再在上開遊戲機具押注分數把玩，玩至分數沒有為止）
    ，而違規經營電子遊戲場業。嗣於八十九年十一月二十四日二十時四十一分許為
    警查獲，並扣得「滿貫大亨」三台（含ＩＣ板三片）、「滿天五星」二台（含Ｉ
    Ｃ板二片）、「春秋二代」乙台（含ＩＣ板乙片）、
  (二)自八十九年十一月二十一日起，在台中市○區○○○路九○六號其所經營之「青
    木屋便利商店」內擺設電子遊戲機台「滿天星」二台、「小瑪莉」二台、「麻將
    」三台（共計七台，本案均未扣案，另案扣案並已宣告沒收）供人把玩，而違規
    經營電子遊戲場業。嗣於八十九年十二月六日二十二時許為警查獲。丙○○為警
    查獲後，旋再於八十九年十二月十日起，在上址「青木屋便利商店」之公眾得出
    入場所內，擺設電子遊戲機台「玉山水果精靈」二台、「滿天五星」二台、「喜
    從天降」三台（共計七台），與不特定人賭博財物為常業，資以維生。賭博方法
    為賭客至櫃檯換取新台幣（下同）十元硬幣後，由賭客將硬幣投入電子遊戲機台
    內以一比一之比例（即一元開一分）開分把玩，押中均可贏得倍數不等之分數，
    如未押中則所下注分數全歸機台所得，俟押注完畢洗分後，所餘分數可以原比例
    兌換現金，倘未押中分數，則所下賭注均歸丙○○贏取，其並恃此收入為主要生
    活之資。嗣於九十年一月九日二十一時五十五分許，適有賭客楊瑞郎、徐水生、
    陳啟明、劉昱廷（賭客部分由臺灣臺中地方法院檢察署檢察官另行偵辦）在上址
    以前開方式正分別賭玩電子遊戲機台，為警當場查獲，並扣得賭博性電子遊戲機
    台「玉山水果精靈」二台（含ＩＣ板二片）、「滿天五星」二台（含ＩＣ板二片
）、「喜從天降」三台（含ＩＣ板三片）、及電子遊戲機台內之賭資八百九十元
    。
  (三)自九十年一月十日起，在台中縣大雅鄉○○路○段二三二之三號其所經營之「欣
    雅便利超商」之公眾得出入場所內，擺設電子遊戲機台「春秋二代小瑪莉」四台
    、「麻將台」三台、「撲克牌」二台（共計九台），與不特定人賭博財物為常業
    ，資以維生；並自該日起以月薪二萬元僱用乙○○（乙○○部分應由臺灣臺中地
    方法院檢察署檢察官另行依法偵辦），在上址「欣雅便利超商」內擔任店員，負
    責兌換硬幣、開分等工作，而自九十年一月十日起，使乙○○基於與丙○○共同
    常業賭博之犯意聯絡，分擔該「欣雅便利超商」之經營工作。賭博方法為賭客至
    櫃檯向乙○○換取十元硬幣後，由賭客將硬幣投入電子遊戲機台內分別以「春秋
    二代小瑪莉」以五比一之比例（即五元開一分）、「麻將台」以十比一之比例（
    即十元開一分）、「撲克牌」以一比一之比例（即一元開一分）開分把玩，押中
    均可贏得倍數不等之分數，如未押中則所下注分數全歸機台所得，俟押注完畢洗
    分後，所餘分數可以原比例向丙○○兌換該便利超商內之等值商品，倘未押中分
    數，則所下賭注均歸丙○○贏取，其並恃此收入為主要生活之資。嗣於九十年一
    月十七日十九時三十五分許，為警查獲，並扣得賭博性電子遊戲機台「春秋二代
    小瑪莉」四台（含ＩＣ板四片）、「麻將台」三台（含ＩＣ板三片）、「撲克牌
    」二台（含ＩＣ板二片）、及電子遊戲機台內之賭資二萬零一百十元。
二、案經台中市政府函送臺灣臺中地方法院檢察署檢察官偵查後聲請以簡易判決處刑
    及移送併辦。
    理  由
一、右揭犯罪事實業據被告丙○○於警訊、偵查及本院審理中坦承不諱，核與證人即
    被告所僱用之店員甲○○、乙○○及賭客楊瑞郎、徐水生、陳啟明、劉昱廷等人
    證述之情節均相符合，且有扣案之電子遊戲機台「滿貫大亨」三台（含ＩＣ板三
    片）、「滿天五星」二台（含ＩＣ板二片）、「春秋二代」乙台（含ＩＣ板乙片
    ）、「玉山水果精靈」二台（含ＩＣ板二片）、「滿天五星」二台（含ＩＣ板二
    片）、「喜從天降」三台（含ＩＣ板三片）、「春秋二代小瑪莉」四台（含ＩＣ
    板四片）、「麻將台」三台（含ＩＣ板三片）、「撲克牌」二台（含ＩＣ板二片
    ）及機具內之賭資八百九十元、二萬零一百十元可資為證，被告之自白信與事實
    相符，堪予採信。本案事證明確，被告右揭犯行洵堪認定。
二、查電子遊藝場業管理條例於八十九年二月三日經總統公布施行，於同年月五日生
    效，該條例第一條明示：「為管理電子遊戲場業，並維護社會安寧，善良風俗、
    公共安全及國民身心健康，特設定本條例」，足見其立法目的之一即在於管理電
    子遊戲場業。而所謂電子遊戲場業，依該條例第二條規定，係指設置電子遊戲機
    供不特定人益智娛樂之營利事業。換言之，僅須設置電子遊戲機供人娛樂以營利
    者，即屬電子遊戲場業管理條例所指之電子遊戲場業，其規模如何則非所問，此
    由經濟部八十九年六月三十日經八九商字第八九○一八五三六號函示自明。再者
    ，依該條例第十六條之規定，非電子遊戲場業之其他營利事業，不得就其營業場
    所，供他人設置電子遊戲機營業，如違反該條規定，依第二十八條規定處行為人
    新台幣十萬元以上五十萬元以下罰鍰，並限期令其改善。故在非電子遊戲場業之
    其他營利事業場所設置電子遊戲機以營利者，仍屬由該條例規範之範疇，益徵該
    條例所指之電子遊戲場業並不專以設置電子遊戲機供人娛樂為限，在非電子遊戲
    場業之其他營利事業場所設置者仍屬之。是如係在自己經營之非電子遊戲場業之
    營業場所，附帶擺設電子遊戲機供人娛樂者，仍屬該條例第三條所指之「設置電
    子遊戲機供不特定人益智娛樂之營利事業」，依該條例第十五條之規定，仍應辦
    理營利事業登記證後始得營業。亦即所謂電子遊藝場業，僅須有設置電子遊戲機
    供人為益智娛樂者即屬之（該條例第二條），至其係專以提供電子遊戲機供人娛
    樂或在非電子遊戲場業之營業場所附帶提供電子遊戲機供人娛樂，應非所問。從
    而在非電子遊戲場業之營業場所（如便利超商、保齡球館、泡沫紅茶店、撞球場
    、檳榔攤‧‧‧等），附帶擺設電子遊戲機供人娛樂者，仍須依該條例第十五條
    之規定辦理營利事業登記證後始得擺設，否則，仍應依該條例二十二條論罰。蓋
    依該條例第二十八條規定，提供非電子遊戲場業之其他營利事業之營業場所予他
    人擺設電子遊戲機仍須處罰，如非電子遊戲場業之營利事業人，自行在該營業場
    所擺設電子遊戲機，未經依法登記而不予處罰，顯然輕重失衡，當非該條例管理
    電子遊戲場業之立法意旨。又電子遊戲場業管理條例所稱電子遊戲機，指利用電
    、電子、電腦、機械或其他類似方式操縱，以產生或顯示聲光影像、圖案、動作
    之遊戲機具，或利用上述方式操縱鋼珠或鋼片發射之遊樂機具。但未具影像、圖
    案，僅供兒童騎乘者，不包括在內，電子遊戲場業管理條例第十五條、第三條、
    第四條第一項分別定有明文。雖同條例第四條第二項規定電子遊戲機不得有賭博
    之設計及裝置，並分類為益智類、鋼珠類、娛樂類。然此僅係規範電子遊戲機不
    得有賭博之設計及裝置，並非有賭博之設計及裝置即非屬電子遊戲機，此參諸同
    條例第四條第一項關於電子遊戲機之定義，僅排除未具影像、圖案，僅供兒童騎
    乘之機種即明。參諸經濟部依電子遊戲場業管理條例第四條第三項規定訂定之電
    子遊戲機分類標準第二條第三款第三目所定之娛樂類電子遊戲機係「其操作結果
    具射倖性，且所得之分數得作為兌換獎品之憑証或作為轉押注使用者屬之」，此
    即與一般所謂「電動賭博機具」特徵相符。足見電子遊戲場業管理條例第四條並
    未認有賭博之設計及裝置之電子遊戲機，非屬電子遊戲機。再觀諸電子遊戲場業
    管理條例第七條所定電子遊戲場業者不得陳列、使用未經中央主管機關評鑑分類
    及公告之電子遊戲機及擅自修改已評鑑分類之電子遊戲機，電子遊戲機之機具結
    構或軟體經修改者，視為新型機種，應即依規定申請檢驗及評鑑分類。凡違反同
    條例第七條第一項之規定者，依同條例第二十二條第三項處負責人或行為人新台
    幣十萬元以上五十萬元以下罰鍰。可知未經中央主管機關評鑑分類及公告之電子
    遊戲機及擅自修改已評鑑分類之電子遊戲機僅屬不得陳列、使用之非法電子遊戲
    機，並非不屬電子遊戲機，其陳列、使用非法電子遊戲機業者，亦未被排除而認
    其非屬電子遊戲場業者。又同條例第二十一條更明定電子遊戲場業不得設置電子
    遊戲場業管理條例施行前已公告查禁之電子遊戲機供人娛樂。違反者依同條例第
    三十五條處罰鍰，並撤銷其公司或營利事業之登記或部分登記事項，併將其機具
    沒入銷燬，其涉有賭博嫌疑者移送司法機關依法辦理。益徵有賭博之設計及裝置
    之遊戲機仍屬電子遊戲場業管理條例所稱之電子遊戲機。從而，有賭博之設計及
    裝置之遊戲機，只要係利用電、電子、電腦、機械或其他類似方式操縱，以產生
    或顯示聲光影像、圖案、動作之遊戲機具，或利用上述方式操縱鋼珠或鋼片發射
    之遊樂機具，且無未具影像、圖案，僅供兒童騎乘者之情形，即屬電子遊戲場業
    管理條例所稱之電子遊戲機，與其是否有賭博之設計及裝置無關。如認賭博性電
    子遊戲機非屬電子遊戲場業管理條例所稱之電子遊戲機，則必產生未依電子遊戲
    場業管理條例規定辦理營利事業登記之業者設置經中央主管機關評鑑分類及公告
    之電子遊戲機時，應依電子遊戲場業管理條例第二十二條論罪科刑，反而設置賭
    博性電子遊戲機供人賭博時，不得依電子遊戲場業管理條例論罪科刑。尤其在刑
    法第二百六十六條第一項之普通賭博罪時，更將產生未依電子遊戲場業管理條例
    規定辦理營利事業登記證之業者設置經中央主管機關評鑑分類及公告之電子遊戲
    機時，應依電子遊戲場業管理條例第二十二條論罪科刑（刑責較重），反而設置
    未經中央主管機關評鑑分類及公告之賭博性電子遊戲機供人賭博時，僅依刑法第
    二百六十六條第一項之普通賭博罪論罪科刑（刑責較輕）之不公平現象。
三、按刑法上所謂之常業犯，係指反覆以同類之行為為目的之社會活動之職業性犯罪
    而言，亦即恃犯罪以維生。被告丙○○自八十九年十二月十日起在其所經營之「
    青木屋便利商店」內擺設七台賭博性電動機具與不特定人賭博財物，為警查獲後
    ，旋又在其所經營之「欣雅便利超商」內再擺設賭博性電動機具九台與不特定人
    賭博財物、並僱用乙○○在內分擔經營之工作，依被告擺設賭博性電動玩具之數
    量並僱有員工分擔等情狀觀之，其經營已具規模，且被告於該段時期內，除開設
    便利商店擺設電動機具與不特定人賭博財物外，並無其他工作、收入，復據被告
    於本院審理中供述甚明，被告顯係恃該賭博收入為主要生活之資之一部，故核被
    告丙○○所為，係犯刑法第二百六十七條之常業賭博罪，其未依電子遊戲場業管
    理條例規定，辦理營利事業登記，即經營電子遊戲場業之行為，另違反電子遊戲
    場業管理條例第十五條之規定，應依同條例第二十二條規定處斷。被告與乙○○
    就如事實欄一之(三)所示之常業賭博犯行部分，有犯意聯絡及行為分擔，均為共同
    正犯。被告先後多次未依電子遊戲場業管理條例規定，辦理營利事業登記，即經
    營電子遊戲場業之行為，時間緊接，手法相同，又係觸犯構成犯罪要件相同之罪
    名，為連續犯，應依刑法第五十六條之規定論以一罪，並加重其刑。被告係以設
    置賭博性電動機具為達其與不特定人賭博財物目的之方法，其所犯上開二罪，有
    方法結果之牽連關係，應依刑法第五十五條之規定，從一重依刑法第二百六十七
    條之常業賭博罪論處。聲請簡易判決處刑意旨雖僅就被告違反電子遊戲場業管理
    條例規定部分聲請對被告為處刑，惟被告所犯前開二罪，既有牽連犯之裁判上一
    罪關係，均為起訴效力所及，自應併予審究。原判決漏未就被告所犯常業賭博罪
    部分論罪科刑，且未及審酌移送併辦如事實欄一之(二)、(三)所示部分之犯行，均有
    未洽，上訴意旨指摘原判決不當為有理由，原判決既有上述可議之處，即屬無可
    維持，自應由本院將原判決撤銷改判。本院審酌被告犯罪之動機、目的、手段、
    被告為上開便利商店之負責人，屢次為警查獲均不知警惕，一再違法設置電子遊
    戲機與不特定人賭博財物、其經營時間之長短、所設置電子遊戲機之數量，及其
    坦承犯行之犯後態度等一切情狀，量處如主文所示之刑，並諭知易科罰金之折算
    標準。
四、扣案如事實欄一之(一)所示被告在其所經營之「曉明泡沫廣場」內所擺設之電子遊
    戲機台「滿貫大亨」三台（含ＩＣ板三片）、「滿天星」二台（含ＩＣ板二片）
    、「春秋二代」乙台（含ＩＣ板乙片），為被告所有供犯罪所用之物，應依刑法
    第三十八條第一項第二款之規定，宣告沒收。另扣案如事實欄一之(二)所示為警於
    九十年一月九日在被告所經營之「青木屋便利商店」內所查扣、如事實欄一之(三)
    所示之賭博性電動機具「玉山水果精靈」二台（含ＩＣ板二片）、「滿天五星」
    二台（含ＩＣ板二片）、「喜從天降」三台（含ＩＣ板三片）、「春秋二代小瑪
    莉」四台（含ＩＣ板四片）、「麻將台」三台（含ＩＣ板三片）、「撲克牌」二
    台（含ＩＣ板二片），均為當場賭博之器具，扣案之現金八百九十元、二萬零一
    百十元，係在上揭賭博性電動機具內查獲之賭資，為在賭檯內之財物，均應依刑
    法第二百六十六條第二項之規定，宣告沒收。至如事實欄一之(二)所示為警於八十
    九年十二月六日在被告所經營之「青木屋便利商店」內查獲之電子遊戲機台「滿
    天星」二台、「小瑪莉」二台、「麻將」三台（共計七台），未據扣案，且均經
    另案扣案並宣告沒收，有台中市警察局第三分局九十年七月二十三日九○中分三
    行字第一七三八九號函在卷可按，故不另為沒收之諭知。
五、末按檢察官聲請簡易處刑之案件，法院於審理後，認為檢察官之請求顯有不當，
    應適用通常程序審判之，刑事訴訟法第四百五十二條、第四百五十一條之一第四
    項但書第四款定有明文。又管轄第二審之地方法院合議庭受理簡易判決上訴案件
    ，應依通常程序審理；其認案件有刑事訴訟法第四百五十二條之情形者，應撤銷
    原判決，逕依通常程序為第一審判決（法院辦理刑事訴訟簡易程序案件應行注意
    事項第十四條中段、後段參照）。本案檢察官僅以被告係犯電子遊戲場業管理條
    例第二十二條之罪，而聲請以簡易判決處刑，既有不當，已如前述，是本院自應
    將原判決撤銷，改依通常程序為第一審判決，附此敘明。
據上論斷，應依刑事訴訟法第四百五十五條第三項、第一項、第三百六十九條第一項
前段、第三百六十四條、第二百九十九條第一項前段，電子遊戲場業管理條例第二十
二條，刑法第十一條前段、第二十八條、第二百六十七條、第五十五條、第三十八條
第一項第二款、第二百六十六條第二項、第四十一條第一項前段，罰金罰鍰提高標準
條例第一條前段、第二條，判決如主文。
中      華      民      國      九十      年      九    月    十九    日
                                臺灣臺中地方法院刑事第二庭
                                  審判長法  官  黃  文  進
                                        法  官  陳  如  玲
                                        法  官  呂  麗  玉
右正本證明與原本無異。
如不服本判決，應於判決送達後十日內向本院提出上訴狀，上訴於臺灣高等法院臺中
分院( 須附繕本 )。
                書記官
中      華      民      國      九十      年      九    月    十九    日
刑法第二百六十六條第二項
在公共場所或公眾得出入之場所賭博財物者，處一千元以下罰金。但以供人暫時娛樂
之物為賭者，不在此限。
當場賭博之器具與在賭檯或兌換籌碼處之財物，不問屬於犯人與否，沒收之。
刑法第二百六十七條
以賭博為常業者，處二年以下有期徒刑，得併科一千元以下罰金。


司法院資訊處製作；財團法人民間司法改革基金會備份。
